【裁判字號】    90,易,1513
【裁判日期】    900709
【裁判案由】    詐欺
【裁判全文】
台灣台中地方法院刑事判決                          九十年度易字第一五一三號
    公  訴  人  臺灣台中地方法院檢察署檢察官
    被      告  甲○○
右列被告因詐欺案件，經檢察官提起公訴（九十年度易字第一五一三號），本院判決
如左：
    主  文
甲○○連續意圖為自己不法之所有，以詐術使人將本人之物交付，處有期徒刑月，
如易科罰金，以佰元折算壹日。
    事  實
一、甲○○從事承包混凝土灌漿工程之業務，明知其設立於花旗銀行臺中分行之支票
    存款戶，於民國（下同）八十八年六月十八日被列為拒絕往來戶，且自己之財務
    狀況不佳，已無力支付貨款，竟基於意圖為自己不法所有之概括犯意，自同年六
    月十九日起至六月二十一日止，連續向台中縣太平市○○路○段三十號升力企業
    股份有限公司（下稱升力公司）訂購預拌混凝土二批（價值為新台幣四萬零九百
    二十二元），使不知情之升力公司職員誤信甲○○有支付貨款之意，因之陷於錯
    誤，而於同日指派司機將上開混凝土依甲○○之指示送至太平市○○路菜市場、
    太平市○○路○段二二七巷十三號等處工地交予甲○○。嗣經升力公司於八十八
    年七月中旬要求甲○○先結清六月份帳款，甲○○始於八十八年七月二十七日始
    簽發上開已被拒絕往來之花旗銀行台中分行之支票一張，即以花旗銀行臺中分行
    為付款人、票載發票日八十八年八月三十一日、面額新台幣（下同）四萬元之支
    票一紙交予升力公司，搪塞六月份帳款之支付。升力公司於當日向花旗銀行徵信
    得知甲○○已被列為拒絕往來戶，始知受騙。
二、案經升力公司訴由臺灣臺中地方法院檢察署檢察官偵查起訴。
    理  由
一、訊據被告甲○○對右揭時地有訂購並收受混凝土之事並不否認，惟矢口否認有詐
    欺取財犯行，辯稱：因我的貨款收不到錢，被包商倒了而無力支付云云。惟查，
    被告於八十八年六月十九日、二十一日連續向升力公司訂貨，且收受貨物後並未
    付款之事實，業據被告自承在卷，復據告訴代理人即升力公司經理林宗證述甚
    詳，並有六月份請款單、六月份送貨單影本三張、支票、退票理由單在卷可參；
    再查，依卷附被告甲○○帳戶支票退票註記資料，被告所簽發之支票於八十八年
    三月一日、同年四月三十日、同年五月二十五日均有退票紀錄，且該支票八十八
    年六月十八日起拒絕往來，有臺中市票據交換所八十八年十一月二十六日中市票
    交乙字第八八一九一九號函覆資料附卷可稽，被告於八十八年六月十九日訂貨前
    已有三張支票未獲兌現而退票，上開帳戶並遭拒絕往來，其對自己之財務狀況已
    無資力支付貨款顯知之甚詳，仍向升力公司訂購混凝土，使升力公司陷於錯誤將
    貨物交付，其後又開列已拒絕往來之支票搪塞升力公司後，隨即避不見面，且此
    部分貨款僅約四萬餘元，竟逾二年仍未能付清，足見其於訂購貨物之初，即具為
    自己不法所有之意圖甚明。至被告所辯，顯非可採。事証明確，被告右揭詐欺取
    財犯行堪予認定。
二、核被告所為，係犯刑法第三百三十九條第一項之詐欺取財罪。其先後多次詐欺取
    財犯行，時間緊接，所犯構成要件相同，顯係基於概括犯意反覆為之，為連續犯
    ，依刑法第五十六條規定以一罪論，並加重其刑。爰審酌被告犯罪之動機、目的
    、手段，其所詐得之財物價值、犯罪所生之危害、犯罪後之態度等一切情狀，量
    處如主文所示之刑，並諭知易科罰金之折算標準。
三、又按行為後法律有變更者，適用裁判時之法律。但裁判前之法律有利於行為人者
    ，適用最有利於行為人之法律，刑法第二條第一項定有明文；查刑法業經修正，
    並經總統於九十年一月十日公布施行，於同年月十二日生效，依修正前刑法第四
    十一條之規定：「犯最重本刑為三年以下有期徒刑以下之刑之罪，而受六月以下
    有期徒刑或拘役之宣告，因身體、教育、職業、家庭之關係或其他正當事由，執
    行顯有困難者，得以一元以上三元以下折算一日，易科罰金。」而依修正後刑法
    第四十一條第一項前段規定：「犯最重本刑為五年以下有期徒刑以下之刑之罪，
    而受六個月以下有期徒刑或拘役之宣告，因身體、教育、職業、家庭之關係或其
    他正當事由，執行顯有困難者，得以一元以上三元以下折算一日，易科罰金。」
    是被告本件詐欺犯行經本院為六月以下有期徒刑、拘役之宣告，比較新舊法之適
    用結果，依修正前刑法之適用結果，則不得易科罰金，而依修正後刑法之適用結
    果，則得易科罰金，是以新法之適用結果較舊法有利於行為人，依刑法第二條第
    一項前段之規定，就被告本件宣告刑，依修正後刑法第四十一條第一項前段之規
    定，並諭知易科罰金之折算標準，附此敘明。
四、公訴意旨另以：甲○○明知自己無付款能力，竟基於概括犯意，自八十八年七月
    間起至七月二十七日止，連續向升力公司訂購預拌混凝土多批（共價值新台幣七
    萬一千九百六十元），致升力公司不知情之職員陷於錯誤，將混凝土送交至坪林
    國小前、永平路口、中山路、光復路、福大路等地予甲○○，惟除八十八年七月
    二十七日最後一批混凝土之工地業主已以現金支付該批混凝土貨款一萬六千五百
    九十元外，甲○○對其餘款項竟拒不付款，因認被告甲○○此部分係犯刑法第三
    百三十九條第一項之詐欺取財罪云云。按犯罪事實應依証據認定之，無證據不得
    推定其犯罪事實，刑事訴訟法第一百五十四條定有明文。經查，告訴人認被告此
    部分涉犯詐欺取財罪嫌，無非以告訴代理人林宗之指証、送貨單及退票紀錄為
    據。惟查，訊據被告甲○○矢口否認有訂購及收受此部分混凝土之事實，又查，
    告訴人升力公司所提出此部分之七月份送貨單，部分送貨單之簽收處顯非被告之
    署押，而係第三人之姓名簽署，已難証明係被告所收受，另部分送貨單之簽收處
    「甲○○」之簽名亦有不一致之情形，與被告甲○○於訊問筆錄所簽署之受訊問
    人處之簽名亦非完全一致，是被告否認該送貨單係其所簽收尚非無據，依上揭七
    月份之送貨單尚不足証明被告確有訂購或收受此部分之混凝土；再依退票紀錄僅
    足証明被告自八十八年六月份即無支付能力，亦不足証明被告於八十八年七月份
    有向告訴人訂購並收受此部分之混凝土；又查，告訴人又未能提出送貨之司機、
    接受訂貨之職員到庭指認及說明，是此部分應認証據不足，尚難依告訴人所提出
    之送貨單而認此部分貨物均係被告所訂購及收受。雖被告前後辯詞不一，先辯稱
    ：混凝土係幫別人叫貨云云，後又辯稱：貨是別人用伊名字叫貨云云，後再辯稱
    ：伊實際叫貨多少不記得了云云，顯非可採，惟既無積極証據証明此部分確係被
    告訂貨或收受貨物，自難認被告於八十八年七月間，確有施用詐術詐騙告訴人之
    物之詐欺取財犯行，惟公訴人既認此部分與前開起訴並有罪部分有連續犯之裁判
    上一罪關係，爰不另為無罪之諭知，附此敘明。
據上論斷，應依刑事訴訟法第二百九十九條第一項前段，刑法第五十六條、第三百三
十九條第一項、第二條第一項前段、修正後刑法第四十一條第一項前段，罰金罰鍰提
高標準條例第一條前段、第二條，判決如主文。
中      華      民      國    九十      年      七      月      九      日
  臺灣臺中地方法院刑事第一庭
                                            法  官    黃  家  慧
右正本證明與原本無異。
如不服本判決，應於送達後十日內向本院提出上訴狀(須附繕本)，上訴於台灣高等
法院台中分院。
                                            書記官
中      華      民      國    九十      年      七      月      十      日
附錄論罪科刑法條
刑法第三百三十九條第一項：
意圖為自己或第三人不法之所有，以詐術使人將本人或第三人之物交付者，處五年以
下有期徒刑、拘役或科或併科一千元以下罰金。


司法院資訊處製作；財團法人民間司法改革基金會備份。
